【裁判字號】    89,訴,128
【裁判日期】    891220
【裁判案由】    殺人未遂等
【裁判全文】
臺灣臺東地方法院刑事判決                          八十九年度訴字第一二八號
    公  訴  人  臺灣臺東地方法院檢察署檢察官
    被      告  戊○○
    指定辯護人 本院公設辯護人  甲○○
右列被告因違反森林法等案件，經檢察官提起公訴（八十九年度偵緝字第二五、偵字
第八四五號），本院判決如左：
    主  文
戊○○違反在公有山坡地內不得自墾殖占用及設置工作物，處有期徒刑拾月。附圖
（即土地複丈成果圖）所示面積上之墾殖物及工作物，均沒收之；又對於公務員依法
執行職務時，當場侮辱，處有期徒刑肆月；又殺人未遂，處有期徒刑陸年。應執行有
期徒刑柒年。附圖（即土地複丈成果圖）所示面積上之墾殖物及工作物，均沒收之。
    事  實
一、戊○○前於民國（下同）八十六年間，因在臺東縣成功事業林區第二十九國有林
    班地內擅自墾植，經臺灣臺東地方法院於八十七年七月三十一日八十六年訴字第
    一八五號判決，以違反森林法判處有期徒刑六月，緩刑二年確定，猶不知悔改。
    戊○○明知上開地段非其所有，詎仍於八十八年一月間起，又重回上開如附圖所
    示之臺東縣東河鄉北源村成功事業林區第二十九國有林班地內，擅自砍伐林木予
    以墾殖，及設置工作物（工寮），合計墾殖及占用面積二點七六公頃（詳附圖之
    土地複丈成果圖所示）。後臺東縣警察局成功分局員警及臺東林區管理處成功工
    作站之承辦公務員，於八十八年三月六日及十月一日，至臺東縣東河縣北源村金
    都來五十六號戊○○住處，取締並會勘濫墾面積時，戊○○基於妨害公務之概括
    犯意，竟於同年三月六日及十月一日，連續二次持刈草刀，對於執勤之警員，出
    言脅迫稱：「跟我說什麼法律，不殺你算不錯了」云云，以妨害警員執行職務，
    且當場以「幹你娘」等語，侮辱執勤警員。且戊○○因受通緝，為警於八十九年
    四月十六日十一時許，在臺東縣東河鄉泰源村東安宮廣場前，加以圍捕，戊○○
    復基於妨害公務及殺人之故意，持鋼筋朝圍捕警員丁○○頭部猛刺、復持鐵條反
    抗支援員警之逮捕，致丁○○受有頭部左頂部五公分之撕裂傷，嗣經送醫急救，
    始倖免於難，戊○○隨即為警開槍擊中大腿後合力制伏緝獲，並扣得上開鋼筋、
    鐵條各一支。
二、案經臺東縣警察局成功分局報請臺灣臺東地方法院檢察署檢察官偵查起訴。
    理  由
一、右開事實，已據被告於警訊、檢察官偵查及本院審理中坦承不諱，且經查：被告
    於臺東縣東河鄉北源村成功事業林區第二十九國有林班地內，擅自砍伐林木予以
    墾殖，及設置工作物（工寮），合計墾殖及占用面積二點七六公頃之事實，亦據
    證人丙○○證述綦詳，並有現場照片四幀、會勘報告、八十八年五月四日之濫墾
    實測圖附卷可稽，其事證明確，其自墾殖占用之犯行，堪以認定。又其妨害公
    務部分，亦有八十八年三月六日之現場錄音帶一捲、譯文一份及同年十月一日之
    會勘報告及員警丁○○之報告在卷可憑。另八十九年四月十六日殺人及妨害公務
    部分則：（一）員警丁○○在臺東縣東河鄉泰源村東安宮廣場前，遭鋼筋擊傷，
    致頭部外傷併頭皮撕裂傷等傷，且被告復持鐵條拒捕等情，有馬偕紀念醫院台東
    分院診斷證明書、刑案現場圖附卷可稽，復有鋼筋、鐵條各一支扣案及現場照片
    十二幀在卷可資佐證。（二）又丁○○員警所受傷勢，查係由被告持扣案之鋼筋
    猛刺所造成，業據被害人丁○○於本院調查中證述綦詳，其證稱：「當時我們收
    到檢舉，到達現場時，曾經與被告協商，被告口出不遜，有我們警員，規勸不
    成，要請他到局裡，但他手持東西，當時我沒有注意到他拿什麼，我同事在他跑
    的時候，看到他手上拿鋼筋，他跑時有刺我的頭部，他在刺我的時候，有說給你
    死，刺到我的左腦勺，我有用手擋，所以才刺偏掉。」（見本院刑事卷第三十頁
    ），經核與現場警員黃騰毅之八十九年四月十六日報告書稱：其於（八十九年四
    月十六日）十時三十分，接獲值班丁○○無線電通報，前往東安宮圍捕通緝犯戊
    ○○。其與警員鄭重義、丁○○、高志宏、王萬德、洪慶鐘、陳攸厚等七人在東
    安宮後面空地圍捕森林法通緝犯戊○○，時潘嫌持鋼筋長約六十公分刺殺警員丁
    ○○，致丁○○頭部受傷，潘嫌再用鋼筋丟打職等七人．．．」（詳參成警刑字
    第三七Ｏ八號警訊偵查卷第十一頁），又被告於本院調查時亦供稱確有持鋼筋刺
    向丁○○頭部等語，自足徵丁○○、證人黃騰毅所為上開被告殺人及妨害公務之
    證述確屬真實。（三）再查，觀之被害人丁○○之傷口，係位於頭部之要害部位
    ，另本院當庭勘驗該鋼筋甚為尖銳，而頭部為人身要害，以尖銳鋼筋刺之，足以
    造成死亡之結果，此為常人所知悉，被告持鋼筋刺向被害人頭部，足見被告殺意
    甚堅，是辯護人所辯未具有殺害被害人意思等語，自不足採。是被告有殺人未遂
    、妨害公務之犯行至堪認定。
二、核被告戊○○所為，係犯山坡地保育利用條例第三十四條第一項之於公有山坡地
    內擅自墾殖罪、刑法第一百四十條第一項侮辱公務員罪、第一百三十五條第一項
    之妨害公務罪及第二百七十一條第二項、第一項之殺人未遂罪。查臺東縣成功事
    業林區第二十九國有林班地，均編定為山坡地保育區，有臺東縣政府八十九年十
    一月二十一日（八九）府農土字第一二三一三四號函檢附省政府公告影本在卷可
    考。是被告於公有山坡地內擅自墾植，係犯山坡地保育利用條例第三十四條第一
    項及森林法第五十一條第一項之罪。惟山坡地保育利用條例為森林法之特別法，
    依特別法優於普通法之原則，應依山坡地保育利用條例第三十四條第一項規定論
    處。檢察官認被告上開行為係觸犯森林法第五十一條之罪，尚有未洽，起訴法條
    應予變更。又被告先後三次妨害公務犯行，時間緊接，犯罪構成要件相同，顯係
    基於概括犯意為之，應依連續犯規定以一罪論，並依法加重其刑。且其以一持鋼
    筋刺殺警員之行為，同時為妨害公務，應依想像競合犯之規定，從一重以殺人未
    遂罪處斷。被告已著手於殺人犯罪行為之實施，未生死亡之結果，為未遂犯，依
    刑法第二十六條前段之規定，按既遂犯之刑度減輕其刑。經審酌被告前已因竊佔
    國有林地濫墾，經判處有期徒刑確定，仍不思悛悔，旋即再度濫墾，復對於警員
    執行職務之際，蓄意施加強暴，幸因警員及時送醫急救而未致生戕害生命之實害
    及其犯罪動機、手段、所生危害、犯後坦承犯行等一切情狀，酌處如主文所示之
    刑。附圖（即土地複丈成果圖）所示面積上之作物並有工寮一間，爰依山坡地保
    育利用條例第三十四條第五項之規定，宣告沒收。又扣案之鋼筋、鐵條各一支，
    雖為被告犯罪所用之物，然非被告所有，故不予宣告沒收。至公訴人雖以被告惡
    性非輕，求處有期徒刑十年以上，然本院衡酌上情，兼以被告因本案為警開槍擊
    中大腿，業受有肉體痛苦之教訓，認以處主文所示之刑為適當，併予說明。
據上論斷，應依刑事訴訟法第二百九十九條第一項前段、第三百條，山坡地保育利用
條例第三十四條第一項、第五項、第十條，刑法第一百三十五條第一項、第一百四十
條第一項、第二百七十一條第二項、第一項、第五十五條、第五十六條、第二十六條
罰金罰鍰提高標準條例第一條前段，判決如主文。
本案經檢察官乙○○到庭執行職務。
中    華    民    國      八十九    年      十二      月      二十      日
                                臺灣臺東地方法院刑事庭
                                    法  官  廖  建  彥
右正本證明與原本無異。
如不服本判決，應於判決送達後十日內向本院提出上訴狀。（須附繕本）
「切勿逕送上級法院」
                                    書記官  陳  美  鄉
中    華    民    國      八十九    年      十二      月      二十一    日
附記：
山坡地保育利用條例第十條：
在公有或他人山坡地內，不得擅自墾殖、占用或從事前條第一款至第九款之開發、經
營或使用。
山坡地保育利用條例第三十四條第一項、第五項：
違反第十條規定者，處六月以上五年以下有期徒，得併科新台幣六十萬元以下罰金。
三萬元以下罰金。
犯本條之罪者，其墾殖物、工作物、施工材料及所使用之機具沒收之。
刑法第一百三十五條第一項：
對於公務員依法執行職務時，施強暴脅迫者，處三年以下有期徒刑、拘役或三百元以
下罰金。
刑法第一百四十條第一項：
於公務員依法執行職務時當場侮辱或對於其依法執行之職務公然侮辱者，處六月以下
有期徒刑、拘役或一百元以下罰金。
刑法第二百七十一條第二項、第一項：
殺人者，處死刑、無期徒刑或十年以上有徒刑。
前項之未遂犯罰之。


司法院資訊處製作；財團法人民間司法改革基金會備份。
